臺灣花蓮地方法院刑事判決　　　　　　　　96年度訴字第33號
公　訴　人　臺灣花蓮地方法院檢察署檢察官
被　　　告　戊○○
選任辯護人　簡燦賢律師
　　　　　　吳秋樵律師
被　　　告　己○○
選任辯護人　曾泰源律師
上列被告因殺人未遂等案件，經檢察官提起公訴（95年度偵字第
6453號），本院判決如下：
    主  文
戊○○共同傷害人之身體，處有期徒刑壹年，減為有期徒刑陸月
。又共同殺人，未遂，二罪，各處有期徒刑陸年陸月、柒年陸月
。又共同損壞他人之汽車玻璃，足以生損害於他人，處有期徒刑
肆月，減為有期徒刑貳月。應執行有期徒刑壹拾年捌月。
己○○共同傷害人之身體，處有期徒刑壹年，減為有期徒刑陸月
。又共同殺人，未遂，二罪，各處有期徒刑柒年、捌年。又共同
損壞他人之汽車玻璃，足以生損害於他人，處有期徒刑肆月，減
為有期徒刑貳月。應執行有期徒刑壹拾肆年捌月。
己○○被訴傷害庚○○部分公訴不受理。
    事  實
一、戊○○、己○○飲酒後（尚未達心神喪失、精神耗弱之程度
    ），於民國95年12月22日上午5時20分許（起訴書原載5時35
    分，業經公訴人於審理時當庭陳明更正如上），由戊○○駕
    駛車牌號碼U9-1971 號自小客車搭載己○○，在行經花蓮市
    ○○○街時，見丙○○隻身一人騎乘車牌號碼HCD-953 號機
    車行經該處，己○○便下車無故將之強行攔下，並與戊○○
    共同基於傷害之犯意聯絡，由己○○先徒手扯下丙○○所戴
    安全帽並將之壓制在地後，出拳毆打丙○○頭部數下，戊○○則以腳踹丙○○頭部、脊椎等處，致丙○○受有肌痛、肌
    炎及腦震盪等傷害。嗣丙○○趁隙逃脫後向其友人甲○○借
    得車牌號碼HCV-081 號機車返回上開地點，欲找尋倒地之機
    車及遺失之眼鏡，戊○○與己○○竟接續上開傷害犯意，共
    乘上開自小客車，自後方以時速約50公里速度追撞丙○○所
    駕機車，期間該自小客車並曾碰撞丙○○所駕機車車牌，倖
    丙○○立即將機車彎入小巷內並蛇行逃走，始未遭追撞倒地
    。
二、旋於同日上午5 時30分許，戊○○駕駛上揭自小客車搭載己○○四處找尋丙○○，在行經花蓮市○○○街與國民三街口
    時，因看甲○○不順眼，便分持渠車內置放之高爾夫球桿一
    支與美製叢林刀一把下車，而渠二人均明知上開器械或質地
    堅硬或刀刃鋒利，以之猛力揮打或胡亂揮砍人之頭部、身體
    ，足以致人死亡，仍不顧此，執以上開縱然甲○○發生死亡
    結果，亦不違背渠本意之殺人間接故意之犯意聯絡，由己○○持上開美製叢林刀正面朝手無寸鐵之甲○○頭部、頸部劈
    砍三刀，甲○○本能舉起左手抵擋並轉身逃跑，己○○又朝
    其背部砍殺數刀，戊○○亦持上開高爾夫球桿隨意揮擊甲○○，致甲○○受有右側背部、左側後胸廓及左上肢多處撕裂
    傷、左肱骨骨折、左側氣胸等傷害，甲○○負傷後忍痛逃跑
    約500 公尺，戊○○、己○○旋又駕車緊追，追至國興二街
    與國民五街時，戊○○並持上開美製叢林刀欲自後方揮砍甲○○，惟甲○○急中生智，躲入附近民宅車庫10幾分鐘而未
    遭尋獲，戊○○、己○○始忿忿離去。甲○○受有上開傷勢
    大量流血，經人送醫時已呈休克現象，倖急救得宜，始免於
    死。
三、又於同日上午5 時40分許，己○○駕駛上揭自小客車搭載戊○○，在行經花蓮市○○○街88號前，因見丁○○駕駛車牌
    號碼Ｕ9-5933號廂型車擋住渠等前行去路而生不快，竟將丁○○攔下，並分持渠車內置放之美製叢林刀一把與直徑約2.
    5 公分粗之電纜線一條下車，而渠二人均明知上開器械或刀
    刃鋒利或堅實有彈性，以之胡亂揮砍或猛力揮打人之頭部、
    身體，足以致人死亡，仍不顧此，執以上開縱然丁○○發生
    死亡結果，亦不違背渠本意之殺人間接故意及毀損之犯意聯
    絡，由己○○先持上開美製叢林刀砸破丁○○所駕車輛之後
    車窗玻璃後，便打開該車之左前車門，強拉丁○○下車，惟
    因丁○○死命拉住排檔桿而未果，己○○又持刀快速胡亂砍
    殺手無寸鐵之丁○○數刀，其中一刀甚刺向丁○○腹部，而
    丁○○僅能本能舉手抵擋及側身閃避（刺向腹部該刀因閃避
    而戳刺到丁○○配戴腰際之手機），己○○旋又砸破丁○○
    所駕車輛之後車門玻璃，此時戊○○亦持上開電纜線戳打丁○○胸部及手部數下，致丁○○當場受有右手大拇指外傷性
    截指、左前臂三處撕裂傷約3.5公分、7公分及6 公分、左上
    臂二處撕裂傷約9公分及12公分、左胸廓撕裂傷約7.5公分、
    左背部二處撕裂傷約8公分及4公分。丁○○受傷後大量流血
    ，經人送醫急救得宜，始倖免於死。嗣經警方接獲通報，當
    場查獲戊○○、己○○，並扣得上揭美製叢林刀一把、電纜
    線一條及高爾夫球桿一支。
二、案經丙○○、丁○○、甲○○訴由花蓮縣警察局花蓮分局報
    請臺灣花蓮地方法院檢察署檢察官偵查起訴。
    理  由
壹、有關證據能力部分：
    按被告以外之人於審判外之言詞或書面陳述，除法律有規定
    者外，不得做為證據；又被告以外之人於審判外之陳述，雖
    不符前4 條之規定，而經當事人於審判程序同意作為證據，
    法院審酌該言詞陳述作成時之情況，認為適當者，得為證據
    ；當事人、代理人或辯護人於法院調查證據時，知有第159
    條第1 項不得為證據之情形，而未於言詞辯論終結前聲明異
    議者，視為有前項之同意，刑事訴訟法第159條第1項、第15
    9條之5第1項、第2項分別定有明文。查被告二人及辯護人於
    本院準備程序中（見本院96年2月14日準備程序筆錄第3、4
    頁）對公訴人提出供述證據之證據能力均表示無意見，且經
    本院審酌上揭供述證據作成時之情況，並無不適當之情形，
    揆諸前揭說明，本院認公訴人所舉之供述證據均具證據能力
    ，先予敘明。
貳、有罪部分（被告戊○○、己○○）：
一、事實一部分：
  (一)上揭事實，業據被告戊○○、己○○坦承不諱，核與證人即
    告訴人丙○○分別於警詢、偵查迄本院審理時證述相符，並
    有警製丙○○遭毆打及衝撞現場圖一紙、財團法人臺灣基督
    教門諾會醫院診斷證明書二紙在卷可佐、足證被告二人自白
    與事實相符，應堪採信。
  (二)至公訴意旨雖認被告二人上揭行為，係犯刑法第271條第2項
    、第1 項之殺人未遂罪，惟按殺人未遂與傷害之區別，本視
    加害人有無殺意為斷，被害人受傷之程度，被害人受傷處所
    是否為致命部位，及傷痕多寡，輕重如何，僅足供認定有無
    殺意之參考，究不能據為區別殺人未遂與傷害之絕對標準（
    最高法院94年臺上字第6857號判決意旨參照）。
  (三)證人即告訴人丙○○於警詢、偵查迄本院審理時雖證稱：被
    告二人以手腳分別毆打伊頭部及脊椎等處，且伊趁隙逃脫時
    ，被告二人口喊「要給你死」等語，旋並手持長條物品追伊
    ，嗣後更駕車飛車追撞伊所騎機車，甚曾碰撞伊所騎機車車
    牌，殺人意思明顯云云。惟告訴人之告訴，係以使被告受刑
    事訴追為目的，是其陳述是否與事實相符，仍應調查其他證
    據以資審認，並非當然可採。查告訴人丙○○雖證稱被告二
    人手持長條物品追伊並曾喊「要給你死」等語，然並無其他
    證據可佐，尚難僅憑其片面指訴即遽認被告二人欲持器械對
    之砍殺；又告訴人丙○○所受乃肌痛、肌炎及腦震盪等傷害
    ，被毆後仍能駕車逃逸自如，可知其傷勢尚屬輕微且無立即
    之危險，顯徵被告二人下手毆打時施力非猛；況參以被告二
    人所駕自小客車既已碰撞告訴人丙○○所騎機車車牌，若渠
    等有殺人故意，大可於碰撞之瞬間，再猛然加速，即可高速
    自後追撞告訴人丙○○自明，豈可能任由告訴人丙○○蛇行
    逃逸，是綜合上情以析，足見被告二人此部分僅有傷害之意
    思，尚無殺人之犯意甚明。公訴意旨認被告具有殺人犯意，
    應屬誤會。
二、事實二、三部分：
    訊據被告戊○○、己○○對上揭事實，除主觀犯意外，對客
    觀事實均坦承不諱，但仍矢口否認有殺人犯行，皆辯稱：伊
    無殺人犯意云云；而渠二人選任辯護人亦均辯護稱：被告二
    人與告訴人甲○○、丁○○二人素不相識，亦無怨隙，且告
    訴人二人受傷部位均非要害，足證被告二人無殺人動機及僅
    具傷害犯意云云。惟查：
  (一)上揭事實，除被告二人之主觀犯意外，業據被告戊○○、己○○供承不諱，核與證人即告訴人甲○○、丁○○分別於警
    詢、偵查迄本院審理時；目擊證人（丁○○部分）邱伯昌於
    警詢時所證相符，並有財團法人佛教慈濟綜合醫院診斷證明
    書共四紙、甲○○、丁○○受傷及血跡、車牌號碼Ｕ9-5933
    號汽車遭毀損照片共十八幀、被告二人沾有血漬之手部照片
    共四幀在卷及丁○○遭刺毀之手機外殼一個、美製叢林刀一
    把、直徑約2.5 公分粗之電纜線一條及高爾夫球桿一支扣案
    可佐，則上開客觀事實應堪認定。
  (二)被告二人固以前詞置辯，然查扣案之美製叢林刀一支，全長
    59公分，刀刃46公分，刀柄13公分，係鋼鐵材質，質地堅硬
    ，刀鋒銳利，刀背呈鋸齒狀亦屬銳利；電纜線一支，全長66
    公分，直徑約2.5 公分圓柱體，塑膠材質中間包有電纜且有
    彈性；高爾夫球桿一支，全長100 公分，鐵製品，質地堅硬
    等情，業經本院勘驗屬實，並製有勘驗筆錄在卷可稽，以客
    觀上觀察，持上開器械，用力揮砍或戳擊人之身體足以致死
    。又人體頭部為要害所在，胸部及背部有心臟、肺臟等重要
    器官，頸部則有大動脈，如以利刃猛砍，或導致臟器破裂或
    大量失血，均有立即之生命危險，此為眾所周知之常識，戊○○及己○○於犯案時均年滿24歲，前者高職肄業，後者則
    高中肄業，有年籍資料二紙在卷可參，則被告二人自無諉為
    不知之理。然被告己○○竟仍持上開美製叢林刀正面朝告訴
    人甲○○頭部、頸部接續劈砍三刀，告訴人甲○○僅能本能
    舉手抵擋，其中一刀造成左手骨折，而在告訴人甲○○轉身
    逃跑時，被告己○○又朝其背部揮砍數刀，被告戊○○亦持
    上開高爾夫球桿隨意揮擊告訴人甲○○，嗣被告二人見告訴
    人甲○○負傷逃跑仍不罷手，又駕車追逐，被告戊○○並下
    車持上開美製叢林刀欲自後方揮砍告訴人甲○○，致告訴人
    甲○○受有右側背部、左側後胸廓及左上肢多處撕裂傷、左
    肱骨骨折、左側氣胸等傷害，經送醫急救時，則因多處撕裂
    傷均深及內臟，並造成左肱骨骨折、左側氣胸，且呈現休克
    現象，有危及生命之虞等情，除據證人即告訴人甲○○證述
    歷歷外，並有上揭診斷證明書及財團法人佛教慈濟綜合醫院
    96年4月4日96慈醫文字第000770號函暨所附病歷資料在卷可
    參。則以告訴人甲○○舉手抵擋時竟造成左手骨折，又其受
    傷部位多分布在胸、背部位，其中尤以胸部之人體重要器官
    部位受創最為嚴重，並造成氣胸乙節，可見被告己○○揮刀
    砍擊力道之猛，且於揮砍時毫不在意所砍部位是否將導致告
    訴人甲○○死亡結果，甚者，被告戊○○見到告訴人甲○○
    已血濺當場，仍不罷手，還驅車追逐並下車持刀欲自後方揮
    砍，顯見被告二人殺意甚堅，縱使渠等所為將導致告訴人甲○○死亡亦在所不惜，而絕非僅以傷害為足。又被告己○○
    持刀快速胡亂砍殺坐於車內之告訴人丁○○九刀，另有一刀
    甚刺向告訴人丁○○腹部，而告訴人丁○○僅能本能舉手抵
    擋及側身閃避，被告戊○○亦持上開電纜線戳打告訴人丁○○胸部及手部數下，致告訴人丁○○受有右手大拇指外傷性
    截指、左前臂三處撕裂傷約3.5公分、7公分及6 公分、左上
    臂二處撕裂傷約9公分及12公分、左胸廓撕裂傷約7.5公分、
    左背部二處撕裂傷約8公分及4公分之傷勢，經送醫急救時，
    因遭砍九刀，已有失血情形，至刺向腹部該刀因告訴人丁○○閃避而戳刺到其配戴腰際之手機等情，除據證人即告訴人
    丁○○證述綦詳外，並有上揭診斷證明書及財團法人佛教慈
    濟綜合醫院96年4月4日96慈醫文字第000770號函暨所附病歷
    資料在卷及遭刺裂之手機外殼一個扣案可憑，則以告訴人丁○○坐立於車內之狹小空間內，本無逃脫之可能，被告己○○站立車外持刀向車內胡亂快速揮砍，其應可預見所砍部位
    乃告訴人丁○○之頭部、頸部、胸部及腹部，均極易導致告
    訴人丁○○死亡，其仍執意為之，快速亂刀砍殺，且從告訴
    人丁○○之右手大拇指遭砍斷，遭砍九刀傷口均長，顯見被
    告己○○下手既猛且狠，而被告戊○○見告訴人丁○○遭砍
    已血濺斑斑，仍不罷手，反持上開電纜線戳打告訴人丁○○
    胸部及手部數下，益見被告二人殺意甚堅，縱使渠等所為將
    導致告訴人丁○○死亡亦在所不惜，絕非僅止於傷害犯意而
    已。至告訴人丁○○所呈傷勢雖多在手臂，然此乃因告訴人
    丁○○本能舉手抵擋或側身閃避得宜之結果，尚非可因此而
    反推被告二人僅具傷害故意，是辯護人上揭辯護之旨，亦乏
    所據。
  (三)又按殺人與傷害人致死之區別，應以加害人有無殺意為斷，
    不能因與被害人素不相識，原無宿怨，即認無殺人之故意（
    最高法院51年臺上字第1291號判例意旨參照）。被告二人對
    告訴人甲○○、丁○○顯具殺人之間接故意，已如前述，是
    尚非能僅憑被告二人與告訴人甲○○、丁○○素不相識，亦
    無怨隙，而無殺人動機，即逆論被告二人不具殺人間接故意
    。是辯護人上揭所辯，並不足採。另被告戊○○雖提出其於
    財團法人臺灣基督教門諾會醫院身心醫學科就診之病歷，欲
    證明其案發時乃心智欠缺之人，然觀之該病歷資料僅記載其
    前因事業、感情不順，已有打人慾望及失眠情形，經醫生建
    議要多做運動，該病歷並未對其做精神方面之鑑定，自不足
    據為被告戊○○案發時乃心智欠缺人之證明，況被告戊○○
    既早已知悉有上開病症，即應更加謹言慎行才是，欲以此合
    理化其犯行，實屬無稽。
  (四)綜上所述，被告二人上開辯解，要屬事後卸責之詞，無足採
    採。此部分事證明確，被告二人犯行堪以認定，應予依法論
    科。
二、論罪科刑：
    核被告二人就事實一所為，均係犯刑法第277條第1項之傷害
    罪；就事實二、三所為，均係犯同法第271條第2項、第1 項
    之殺人未遂罪及同法第354 條之毀損罪。公訴人就被告二人
    涉犯事實一部分，雖以殺人未遂罪名對被告二人提起公訴，
    惟被告二人並無殺人故意，已如前述，起訴法條容有未合，
    然起訴之基本事實相同，爰依法變更起訴法條。另被告二人
    先後分別或毆打或駕車追逐告訴人丙○○或揮砍告訴人甲○○、丁○○數刀，皆分別係於密切接近之時間及地點實施，
    侵害法益相同，各行為應不具獨立性，且係出於同一傷害故
    意或殺人之間接故意而為，依一般社會觀念，應視為數個舉
    動之接續施行，合為包括之一行為予以評價，而均屬接續犯
    。被告二人就上開犯行有犯意聯絡，並或被告二人或推由被
    告己○○下手實施犯罪，均為共同正犯。被告二人所犯上開
    各罪，犯意各別，罪名互殊，應予分論併罰。又被告二人所
    犯上開殺人犯行，均因告訴人甲○○、丁○○經送醫急救得
    宜，始未發生死亡之結果，故被告二人此部分所為係未遂犯
    ，爰依法減輕被告二人之刑度。爰審酌被告二人因酒後稍有
    不快，即無故悍然出手並持兇器隨機砍殺路人，顯見品行惡
    劣，並嚴重破壞社會治安，暨行兇手法、行兇持續時間、事
    後僅和告訴人甲○○達成和解，有和解書二紙在卷可稽，及
    被告二人犯罪後坦承部分犯行之態度等一切情狀，分別就渠
    等所犯各罪量處如主文所示之刑，又被告二人所犯上開傷害
    罪及毀損罪之犯罪時間係在96年4 月24日以前，合於中華民
    國九十六年罪犯減刑條例第2條第1項第3 款之規定，應就上
    開二罪之宣告刑減刑二分之一，並與其餘未減刑之罪所處之
    刑定應執行刑，以資懲儆。扣案之美製叢林刀一把、電纜線
    一條及高爾夫球桿一支，被告二人均否認為其等所有，復無
    證據證明確係被告二人所有，亦非違禁物，爰不併為沒收之
    諭知，附此敘明。
、公訴不受理部分（被告己○○）：
一、公訴意旨略以：被告己○○於95年12月22日上午6 時40分許
    ，因見告訴人庚○○騎乘機車行經花蓮市○○路四維高中附
    近，欲送小孩至該校上課，即另基於殺人之間接故意，其可
    預見如對行進中之機車駕駛人突然重毆，即可能造成駕駛人
    人車倒地，遭他車碾壓致死之結果，卻在當時自該處對向車
    道橫越道路，於告訴人庚○○仍在行進時，竟猛然毆打告訴
    人庚○○之頭部，幾令告訴人庚○○因此倒地，倖告訴人庚○○忍痛緊握機車把手並駛離現場，始未遭害。因認被告己○○涉有刑法第271條第2項、第1項之殺人未遂罪嫌。
二、公訴人認被告己○○涉有殺人未遂罪嫌，無非係以被告己○○之供述及被害人庚○○之指訴等項為其論據。訊據被告己○○對於在上揭時、地出拳毆擊被害人庚○○頭部乙情固坦
    承不諱，惟堅決否認有何殺人未遂罪行，辯稱：伊並無殺害
    告訴人庚○○之意思等語。經查：
  (一)證人即告訴人庚○○於警詢、偵查迄本院審理時均證稱：其
    於上揭時、地，騎乘機車搭載其子上學，行進間見被告己○○欲橫越馬路，便減速禮讓被告己○○先行，豈料被告己○○無預警以拳頭毆擊其頭部太陽穴附近一拳，幸其有戴安全
    帽保護，僅感覺一陣暈眩，所騎機車因速度不快僅車身微偏
    ，又因當時係清晨時分，路上行人不多，其身後亦無其他車
    輛行進等語明確，準此，被告己○○在對告訴人庚○○頭部
    毆擊一拳後，即未再繼續對告訴人庚○○攻擊；又告訴人庚○○戴有安全帽保護，被告己○○僅係徒手毆擊，亦未攜刀
    械，是縱施以毆擊，亦不致造成重大傷害；再者，當時係清
    晨時分，告訴人庚○○為要禮讓被告己○○先行，便減速慢
    行且後方並無其他車輛，是被告己○○之毆擊行為，並不會
    造成告訴人庚○○人車倒地遭後車碾壓之結果，是綜合上情
    以觀，應認被告己○○僅有傷害之意思，尚無殺人之犯意甚
    明。被告己○○辯稱其所為本件犯行，僅係基於傷害之犯意
    ，並無殺人之故意，堪予採信。
  (二)按告訴乃論之罪，告訴人於第一審辯論終結前得撤回其告訴
    ，又告訴經撤回者，應諭知不受理之判決，刑事訴訟法第23
    8條第1項、第303條第3款分別定有明文。查被告己○○所涉
    本件犯行，公訴意旨認係犯刑法第271條第2項、第1 項之殺
    人未遂罪嫌，惟如前所述，被告己○○所為乃以傷害之犯意
    致告訴人庚○○受有如上之傷害，核應係犯刑法第277條第1
    項之普通傷害罪，依同法第287 條規定，須告訴乃論，茲據
    告訴人庚○○於本院審理時當庭表示無意追究並願撤回告訴
    ，此有本院審判筆錄（見本院96年6月12日審判筆錄第11 頁
    ）在卷足稽，依上開說明，本院即應諭知不受理之判決。又
    參照最高法院71年度臺上字第6600判決意旨，刑事訴訟法第
    300 條之變更起訴法條僅適用於有罪或免刑判決，本件此部
    分為不受理判決，自無庸變更起訴法條，併予敘明。
據上論斷，應依刑事訴訟法第299條第1項前段、第300條、第303
條第3款，刑法第28條、第277條第1項、第271條第2項、第1項、
第354條、第25條第2項、第51條第5 款、中華民國九十六年罪犯
減刑條例第2條第1項第3款、第7條，判決如主文。
本案經檢察官乙○○到庭執行職務
中　　華　　民　　國　　96　　年　　8 　　月　　24　　日
 　　　　　　　　       臺灣花蓮地方法院刑事第一庭
                              審判長法  官  張健河
                                    法  官  李世華
                                    法　官  吳韻馨
上列正本證明與原本無異。
如對本判決不服，應於送達後10日內，向本院提出上訴狀（上訴
狀應記載具體上訴理由並應抄附繕本）告訴人或被害人如對於本
判決不服者，應具備理由請求檢察官上訴，其上訴期間之計算係
以檢察官收受判決正本之日期為準。
                                    書記官
中　　華　　民　　國　　96　　年　　8 　　月　　24　　日
附錄本判決論罪之法律條文：
中華民國刑法第277條：
傷害人之身體或健康者，處3年以下有期徒刑、拘役或1千元以下
罰金。
犯前項之罪因而致人於死者，處無期徒刑或7年以上有期徒刑；
致重傷者，處3年以上10年以下有期徒刑。
中華民國刑法第271條：
殺人者，處死刑、無期徒刑或10年以上有期徒刑。
前項之未遂犯罰之。
預備犯第 1 項之罪者，處 2 年以下有期徒刑。
中華民國刑法第354條：
毀棄、損壞前二條以外之他人之物或致令不堪用，足以生損害於
公眾或他人者，處2年以下有期徒刑、拘役或5百元以下罰金。
